【裁判字號】    92,訴,2345
【裁判日期】    921117
【裁判案由】    常業詐欺
【裁判全文】
臺灣臺中地方法院刑事判決                        九十二年度訴字第二三四五號
    公  訴  人  臺灣臺中地方法院檢察署檢察官
    被      告  丙○○  女二十.
右列被告因詐欺案件，經檢察官提起公訴（九十一年度偵字第二三四七八號），本院
判決如左：
    主  文
丙○○幫助意圖為自己不法之所有，以詐術使人將本人之物交付，處有期徒刑陸月，
如易科罰金，以參佰元折算壹日。
    事  實
一、丙○○明知某不詳姓名之詐欺集團成員，欲使用其郵局帳戶以遂行財產上犯罪之
    目的，竟仍基於幫助詐欺取財之單一犯意，將其於民國九十一年七月一日甫前往
    臺中縣豐原市○○里○○○路四０二號豐原南陽郵局開戶之帳號0000000
    0000000號郵局帳戶存摺、提款卡、印章等物，同日於不詳地點交予該詐
    欺集團使用，以此方式幫助詐欺集團向不特定人詐騙財物。嗣該詐騙集團一自稱
    「賴文智」但真實姓名年籍不詳之男子，經中國時報夾報之「北城商業快訊」刊
    登「台新簡易信用貸款」廣告，翁裕聰、甲○○、丁○○分別於九十一年七月一
    日、十六日、十八日，見上開信用貸款之廣告後，即以貸款廣告上電話號碼聯繫
    貸款，分別由不詳男子自稱「陳專員」及自稱「黃詩婷」但真實姓名年籍不詳女
    子向渠等以徵信、保險、律師費為由訛稱依指示匯款，致翁裕聰、甲○○、丁○○不疑有詐，分別將總計二萬一千六百元、九萬二千百二十元、五萬三千一百四
    十元款項匯入該人指定之前揭丙○○帳戶內，然均無下文，始知受騙。
二、案經臺中縣警察局豐原分局報請臺灣臺中地方法院檢察署檢察官偵查起訴。
    理  由
一、訊據被告丙○○固坦承曾申辦右開存摺、提款卡及刻印章等情不諱，惟矢口否認
    有何幫助詐欺取財犯行，辯稱：伊上開存摺、提款卡、印章連同安全帽、皮包等
    物都放在機車置物箱內，當時機車停放在網咖門口，但機車內置物箱被撬開，前
    開東西均遭竊，過一星期左右伊有將機車牽往乙○○所營機車行修繕，但因機車
    過於老舊，故將整輛機車折舊予該機車行，另行購買一輛機車云云。惟查：
  (一)設於臺中縣豐原市○○里○○○路四０二號豐原南陽郵局之帳號0000000
    0000000號郵局帳戶乃被告所有，為其所供認，並有儲金人紀要一紙附卷
    可稽。被害人翁裕聰、甲○○、丁○○等人見報紙上刊登「台新簡易信用貸款」
    廣告，遂撥打電話予對方聯絡貸款事宜，對方佯以徵信、保險費及律師費用等名
    目為由，要被害人等匯款，被害人翁裕聰遂於九十一年七月一日匯款二萬一千六
    百元，被害人甲○○分別於九十一年七月十六日匯款三萬二千四百元、同年月十
    七日匯款二萬二千三百二十元及三萬二千四百元，同年月二十一日匯款五千元，
    被害人丁○○於九十一年七月十八日匯款一萬八千九百元、同年月二十二日匯款
    二萬元、同年月二十五日匯款一萬四千二百四十元，均匯至被告上開豐原南陽郵
    局帳戶內等情，業據被害人翁玉聰、甲○○、丁○○於警、偵訊時陳述在卷，並
    有郵政國內匯款執據八紙、「台新簡易信用貸款」廣告一份及前開帳戶客戶歷史
    交易清單乙份附卷可稽。
  (二)雖被告辯稱上開物品均放置於機車置物箱內遭竊，並舉證人乙○○為證云云。然
    經本院訊問有關機車置物箱內物品遭竊經過，被告於本院九十二年十月二十一日
    行準備程序時，係供稱：伊機車被撬開到換車時間約一星期左右，於九十一年十
    二月十八日檢察官偵訊時則供述：「（何時存摺遺失？遺失地點？）六月底七月
    初晚上時，於豐原市市○路之一二三網咖遺失的」、「因我機車的座位被撬開，
    故我的存摺不見了」之語，足見被告機車連同置物箱內存摺等件遭竊之時間應在
    九十一年六月底、七月初某日，而其牽往機車行修繕時間應約為九十一年七月中
    旬左右。惟證人乙○○於本院九十二年十一月三日審理時係證稱：被告約於九十
    一年十月、十一月間曾牽乙輛三陽迪奧五十ＣＣ銀色機車給伊修繕，被告說在一
    二三網咖店被小偷敲壞鎖頭，置物箱也壞掉，有提及東西被偷，但未講明何物遭
    竊，後來被告就說要換新車，被告牽往修車之時間確實在九十一年十月、十一月
    間，因伊出售新車給被告也是在這段時間，前後不超過一個月等詞，核與被告上
    開供述失竊並牽往證人乙○○所營機車處修繕之時間不符；且被告於同日證人作
    證後，復供稱：伊記得是九月份向證人購買新車，但分期款從十一月開始繳納等
    語，亦與其前所供遭竊、修車、購買新車等時間不合。縱使證人確實有替被告修
    繕遭竊之機車，然證人並未曾聽聞被告失竊何物，自無法作為被告所有上開帳戶
    之存摺、提款卡、印章等物確實遭竊之有利證明。況依卷附被告所有該帳戶客戶
    歷史交易清單乙份，對照被害人翁裕聰之郵政國內匯款執據以觀，被告係於九十
    一年七月一日以一百元開戶後，被害人翁裕聰於九十一年七月一日十五時五十七
    分二十二秒匯款二萬一千六百元入被告上開帳戶，且於當日十六時十八分許即遭
    人領走，有中華郵政股份有限公司豐原郵局九十二年六月十九日營字第０九二０
    二００九六一號函文、臺中郵局九十二年六月二十日中管字第０九二二一０一五
    五九號函附國內郵政匯款執據一份可查（參偵卷第七七頁、第八五頁、第八六頁
    ）；與被告偵查中所述係於九十一年六月底、七月初某日「晚上」遭竊之時間不
    符，且其所述上開遭竊時間顯然該帳戶存摺、提款卡及印章仍在被告持有當中，
    尚未遭竊，而被害人翁裕聰復於偵訊時表示不認識被告，是某男子與其接洽，被
    害人丁○○於警詢亦陳稱是某陳姓專員與其接洽，被害人甲○○雖陳稱是自稱黃
    詩婷之女子與其接洽，然於偵訊時亦未指認係被告聲音，足見尚無積極證據證明
    被告為該詐欺集團之一員。足見被告於檢察官偵訊時所供遭竊時間顯係誤導辦案
    ，是否確實有遭竊一節更足啟人疑竇。且被告於本院審理時另供稱伊先前也有辦
    過另家郵局存摺等物，因婚嫁至豐原市，故將原有存摺結清等詞，被告於遠嫁他
    處後，亦認為無繼續使用先前郵局存摺之必要，而予以結清，可見其亦知悉存摺
    、印章、提款卡等物對其而言至為重要，然被告卻直承於上開物品遭竊後，並未
    報案，顯與常情不相符，是依被告所舉證人乙○○證詞，尚難認其所辯因機車置
    物箱遭撬開，故提款卡等物均遭竊為可採信。又依上開交易資料顯示，被告上開
    帳戶係於九十一年七月一日開戶後，於同日下午即有被害人匯款進入，同日並遭
    提領，顯見被告所有存摺當係交由不詳姓名者所組成之詐欺集團使用，作為其等
    詐欺匯款之管道，至為明確。
  (三)又金融帳戶為個人理財之工具，申請開設金融帳戶並無任何特殊之限制，一般民
    眾皆能自由申請開戶，並得同時在不同金融機構申請多數存款帳戶使用，乃眾所
    周知之事實，依一般人之社會生活經驗，倘係合法收入，本可自行向金融行庫開
    戶使用，而無向他人購買帳戶之必要。苟見不以自己名義申請開戶，反向他人索
    借金融機構帳戶使用，衡情應能懷疑借用或搜購帳戶之人目的在於詐取他人財物
    。被告於借用存摺等物予他人所屬詐欺集團時，雖年方十九歲餘，然依其所述，
    曾任職美髮業，先前也曾辦過郵局帳戶，竟仍將上開重要物件交予他人，益徵其
    對於對方所屬詐欺集團實施詐欺犯行應可預見，且其對於該集團利用帳戶向人詐
    取財物，並無違背其本意，被告有幫助詐欺取財之犯行，洵堪認定。
二、本件「賴文智」、「黃詩婷」及某男性陳姓專員等人所為，係犯刑法第三百三十
    九條第一項之詐欺取財罪。而被告提供存摺帳戶供其等詐取財物，應成立刑法第
    三百三十九條第一項詐欺取財罪之幫助犯，並依刑法第三十條第二項幫助之例減
    輕其刑。公訴人雖認被告涉犯刑法第三百四十條常業詐欺罪嫌之幫助犯，惟依公
    訴人所起訴之犯罪事實，僅被害人翁裕聰、甲○○、丁○○三人出面指證被害事
    實，雖被告之上開帳戶內亦有多筆款項之匯入流出，惟該款項是否亦係「賴文智
    」、「黃詩婷」及某男性陳姓專員所為上述詐欺行為款項之匯入流出，本非無疑
    ，而「賴文智」等人是否亦以此維生亦無從查證，則依現存證據並無法認定「賴
    文智」等人係犯刑法第三百四十條之常業詐欺罪嫌，故被告單一提供存摺行為，
    尚難認構成幫助常業詐欺罪，公訴人認涉犯後者罪嫌，容有誤會，惟於社會基本
    同一事實範圍內，本院自得予以變更起訴法條。爰審酌被告提供帳戶予不法份子
    使用，非惟幫助詐騙者遂行詐財之目的，同時使詐欺者得以隱匿其真實身分，減
    低遭查獲之風險，愈使其肆無忌憚，增加犯罪之猖獗，及犯後未能坦承所為等一
    切情狀，量處如主文所示之刑，並諭知易科罰金之折算標準。
據上論斷，應依刑事訴訟法第二百九十九條第一項前段、第三百條，刑法第三百三十
九條第一項、第三十條第一項、第二項、第四十一條第一項前段，罰金罰鍰提高標準
條例第一條前段、第二條，判決如主文。
中      華      民      國      九十二      年      十一  月    十七    日
                                        審判長法  官  張靜琪
                                              法  官  王世華
                                              法  官  賴妙雲
右正本證明與原本無異。
如不服本判決，應於送達後十日內向本院提出上訴狀 （須附繕本） ，上訴於台灣高
法院台中分院。
                                              書記官
中      華      民      國      九十二      年      十一  月    十八    日
附錄論罪科刑法條
刑法第三百三十九條第一項
第  339 條  意圖為自己或第三人不法之所有，以詐術使人將本人或第三人之物交付
            ，處五年以下有期徒刑、拘役或科或併科一千元以下罰金。
            以前項方法得財產上不法之利益或使第三人得之者，亦同。
            前二項之未遂犯罰之。


司法院資訊處製作；財團法人民間司法改革基金會備份。
